# 请教陈版，同一控制下企业合并商誉的处理

提问人：llccccc 时间：2020-10-28 15:54:27
陈版好，想请教您一下关于同一控制下企业合并的商誉处理问题。 2015 年 12 月 31 日，A、B和C三家公司组成财团D收购E公司（A出资占比40%，B占30%，C占30%），按照ABC共同支付的对价减去被收购方E的账面价值，在D层面的合并报表中确认了商誉 100 万。A公司的实际控制人为甲，甲拥有A公司100%的股份，甲同时也拥有B公司50%的股份，因此甲是D的实际控制人。 2019 年 1 月 1 日，A公司出资从B公司处取得了D公司20%的股份，增资后A持有D公司60%的股份，由于A和D均受甲的实际控制，因此此项交易构成同一控制下的企业合并。
想跟您确认以下问题：
（ 1 ）D成为A的子公司后，A公司在编制合并报表时，对于D层面的 100 万元商誉，是否直接全部并入A公司的合并报表即可，还是需要按照A公司的持股比例进行拆分，或者重新计算？
（ 2 ）根据准则说明，同一控制下企业合并，应当在合并日按照所取得的被合并方在最终控制方合并财务报表中的净资产的账面价值的份额作为长期股权投资的初始投资成本，如果被合并方在被合并以前，是最终控制方通过非同一控制下的企业合并所控制的，则合并方长期股权投资的初始投资成本还应包含相关的商誉金额。那么A在确认对D公司的长期股权投资时，是否还需要加上 100 万元的商誉或者按比例拆分的商誉？如果长投加上商誉的数的话，因为被合并方D的报表上已经存在该 100 万元商誉，是否会导致确认重复？
（ 3 ）同控下，由于在A公司合并财务报表中需要将被合并方在企业合并前实现的留存收益中归属于合并方的部分，自合并方资本公积转入留存收益，请问是不是需要还原的是D在2016-2018年期间实现的留存收益？即理论上还原（D公司 2018 年末留存收益-2015年末留存收益）*60%？
非常感谢您的帮助！！！

回答人：chenyiwei
1 、D成为A的子公司后，A公司在编制合并报表时，对于D层面的 100 万元商誉，直接全部并入A公司的合并报表即可。
2 、A在确认对D公司的长期股权投资时，还需要加上 100 万元的商誉。不会有重复确认问题。
3 、可以这样理解。

提问人：llccccc 时间：2020-11-02 19:33:09
老师针对第二点商誉的问题还想在和您确认一下。因为D层面合并报表已经存在了该 100 万元商誉，直接并表的话会并到A的合并报表中。然后如果A在确认长投的时候再在被投资方净资产*比例的基础上再加上 100 万元的商誉的话，权益抵消的时候就会再次出现这 100 万元商誉，那不就是相当于这 100 万元的商誉在A的最终合并报表中出现了两次嘛？

回答人：chenyiwei
A对D的长投成本包含该商誉，所以在A的合并报表层面，D原有的商誉是可以和A的长投成本抵销的。再从A对D的长投成本中分离出一项和原金额相同的商誉即可，不会重复。